臺灣高雄地方法院刑事判決　　　　　　　100年度易字第432號
公　訴　人　臺灣高雄地方法院檢察署檢察官
被　　　告　林明勝
上列被告因竊盜案件，經檢察官提起公訴（99年度偵緝字第2626
、2627號），本院判決如下：
    主  文
林明勝犯刑法第三百二十一條第一項第一、二、三款之竊盜罪，
累犯，處有期徒刑壹年陸月，並於刑之執行前令入勞動場所強制
工作年；又犯刑法第三百二十一條第二、三款之竊盜罪，累犯
，處有期徒刑壹年陸月，並於刑之執行前令入勞動場所強制工作
年。應執行有期徒刑貳年拾月，並於刑之執行前令入勞動場所
強制工作年。
    事  實
一、林明勝前於民國95年間因竊盜案件，經本院以95年度易字第
    1042號判處有期徒刑9 月確定，嗣於96年5 月29日縮刑期滿
    執行完畢。詎猶不知悔改，分別意圖為自己不法之所有，先
    後為下列竊盜犯行，而有竊盜犯罪之習慣：
  (一)於96年6 月5 日21時許至21時30分間，持其所有客觀上足以
    危害他人生命、身體，可供兇器使用之不詳工具，至位於高
    雄市茄萣區（99年12月25日改制，改制前為高雄縣茄萣鄉○
    ○○路62巷7 弄8 號吳和生之住宅，以上開工具破壞吳和生
    之房間鐵窗上裝置之鐵條後，踰越該鐵窗侵入屋內（侵入住
    宅部分，未據告訴），竊取吳和生所有之金錶1 支、戒指3
    只及現金新臺幣47萬元得手。嗣警據報後前往處理，在上址
    住處窗戶下方地面及水管上、房間床鋪木板上、窗框邊緣地
    板上等處採獲血跡及現場跡證，經送請內政部警政署刑事警
    察局比對，與林明勝檔存DNA-STR 型別相符，始悉上情。
  (二)於97年1 月17日17時至21時間某時許，持其所有客觀上足以
    危害他人生命、身體，可供兇器使用之不詳工具，至位於高
    雄市橋頭區（99年12月25日改制，改制前為高雄縣橋頭鄉○
    ○○路六合巷24號柳蜀忠之住宅，先攀爬踰越圍牆侵入屋後
    庭院，再持上開工具破壞廚房鐵窗上裝置之鐵條後，踰越該
    鐵窗侵入屋內（侵入住宅部分，未據告訴），又持不詳工具
    毀壞2 樓房間門上喇叭鎖，入內竊取柳蜀忠所有之金飾1條
    （重約4 錢）、液晶電視1 台、現金新臺幣6 萬元、美金15
    00元得手。嗣經警據報前往處理，在上開房間地板採獲血液
    跡證，經送請內政部警政署刑事警察局比對，與林明勝檔存
    DNA-STR 型別相符，始悉上情。
二、案經高雄市政府警察局湖內分局、岡山分局報告臺灣高雄地
    方法院檢察署檢察官偵查後起訴。
    理  由
壹、證據能力部分：
    按被告以外之人於審判外之言詞或書面陳述，除法律有規定
    者外，不得作為證據，刑事訴訟法第159 條第1 項定有明文
    ；另按被告以外之人於審判外之陳述，雖不符前四條之規定
    ，而經當事人於審判程序同意作為證據，法院審酌該言詞陳
    述或書面陳述作成時之情況，認為適當者，亦得為證據；當
    事人、代理人或辯護人於法院調查證據時2 ，知有第159 條
    第1 項不得為證據之情形，而未於言詞辯論終結前聲明異議
    者，視為有前項之同意，同法第159 條之5 規定甚明。本判
    決所引用之證據資料屬於被告以外之人於審判外之言詞、書
    面陳述者，均經本院於調查證據時逐一提示並告以要旨，檢
    察官、被告皆未於言詞辯論終結前聲明異議，本院審酌上開
    證據作成時之情況，並無不當取供或違反自由意志而陳述等
    情形，且與本案待證事實具有關聯性，認為以之作為本案之
    證據屬適當，依上開法條規定，均具證據能力，核先敘明。
貳、實體部分：
一、訊據被告林明勝矢口否認有何加重竊盜犯行，辯稱：伊未曾
    到過被害人柳蜀忠、吳和生住處偷東西，之所以會驗出DNA
    ，是警察為求破案刻意栽贓，將伊另涉強盜案件受傷止血的
    棉花球充作竊案現場之跡證，否則96年間的案子，為何99年
    才找伊去作筆錄云云。惟查：
  (一)被害人吳和生之上址住宅，於96年6 月5 日21時至21時30分
    間，遭歹徒破壞鐵窗侵入並竊取如事實欄(一)所載之財物；被
    害人柳蜀忠之上址住宅，於97年1 月17日17時至21時許間，
    遭歹徒攀爬圍牆進入後院，再破壞廚房鐵窗侵入屋內，並毀
    壞2 樓房門喇叭鎖進入臥室竊取如事實欄所載之財物等情，
    業據證人即被害人吳和生、柳蜀忠於警詢時證述綦詳〈見高
    雄地檢99年度偵字第32922 號卷（下稱偵二卷）第11至12、
    14 至15 頁、高雄地檢99年度偵字第27546 號卷（下稱偵一
    卷）第11至13、17至18頁〉，並有吳和生住宅現場勘察照片
    共32 張 、柳蜀忠住宅現場採證照片共29張在卷可考（見偵
    一卷第25至31頁、偵二卷第25至40頁）。足認被害人吳和生
    、柳蜀忠之住宅確有於上揭時、地，分別遭歹徒以上述方式
    侵入竊盜財物甚明。
  (二)又上開被害人吳和生、柳蜀忠住宅分別遭歹徒侵入行竊後，
    警方旋於96年6 月5 日22時50分許、97年1 月17日，先後至
    上開被害人住處進行現場勘查採證，而在被害人吳和生住宅
    遭破壞窗戶下方地上、遭破壞窗戶下方地面水管上、現場房
    間床舖木板上、遭破壞窗戶框邊緣上發現遺留血跡，以棉棒
    採集；另在被害人柳蜀忠住宅2 樓臥室地板上，發現1 個沾
    有血跡之棉花，上述血跡棉棒、棉花經送內政部警政署刑事
    警察局為DNA 型別鑑定，嗣鑑定結果均與被告之DNA 型別相
    符，有高雄市政府警察局湖內分局現場勘察採證報告、高雄
    市政府警察局岡山分局現場勘察報告各1 份、現場勘察採證
    照片、內政部警政署刑事警察局99年7 月15日刑醫字第0990
    097269號鑑定書1 紙附卷可稽（見偵二卷第23、7 、28至32
    頁、偵一卷第28、14、25至31頁）。
  (三)被告雖以上情置辯，然查：
  1.經送DNA 型別鑑定之血跡棉花及血跡棉棒，確係於被害人柳
    蜀忠、吳和生發現住宅遭竊當日，警方至現場勘查採驗所得
    一情，業據證人即至柳蜀忠住宅採證之警員葉人豪於本院審
    理中證述：97年1 月17日我接獲通報前往採證，在現場拍照
    時，被害人柳蜀忠發現2 樓有沾有血跡的棉花球，且表示那
    不是他們家的棉花球，我就將該血跡棉花直接送法醫室鑑定
    DNA 型別，卷附地板上有血跡棉花球的照片，是勘察當時我
    在現場拍的等語〈見本院100 年度易字第432 號卷（下稱易
    字卷）第50至51、54頁〉，及證人即至吳和生住宅採證之警
    員鍾進德於本院審理中證述：96年6 月5 日我接獲通報前往
    現場勘察，我發現窗戶外面地上、窗戶框、室內木質地板留
    有血跡，就跟被害人講，並用棉棒沾生理食鹽水後，採集血
    跡送刑事局法醫室，卷附之血跡照片，是採證當時我在現場
    拍的等語（見易字卷第55至56、59頁），核與證人即被害人
    柳蜀忠於警詢時證述：警察在我家2 樓臥室內地板上採得疑
    似沾有血跡之薄薄的一片棉絮等語（見偵一卷第12、18頁）
    相符，復有現場勘察採證報告2 份、攝有上述血跡棉花球、
    現場血跡之採證照片可佐（見偵一卷第14、28頁、偵二卷第
    23 至24 、28至32頁），且照片上顯示之拍攝日期，亦為竊
    案發生當日，足徵上開跡證，確為竊案現場採驗所得無疑。
    是被告辯稱是警察將其另涉強盜案件受傷止血之棉花球充作
    現場跡證云云，委不足採。
  2.又警方於被害人吳和生、柳蜀忠上址住處內所採集之血跡及
    棉花球，確顯示被告之DNA 型別一節，業如前述，其辯謂未
    曾至上開吳和生、柳蜀忠住處一節，已不足採。且自採得被
    告血跡、血跡棉花球之地點觀之，係在吳和生住處遭破壞窗
    戶下方地上、遭破壞窗戶下方地面水管上、現場房間床舖木
    板上、遭破壞窗戶框邊緣上、柳蜀忠住處2 樓臥室地板上，
    均非一般大眾可輕易出入、觸摸之處。再者，被告與被害人
    吳和生、柳蜀忠互不認識一節，業據證人吳和生、柳蜀忠於
    警詢時證述明確（見偵二卷第11至12頁、偵一卷第12頁），
    被告既與被害人均不認識，自無受被害人或其等家屬之邀約
    ，而進入被害人住宅之可能。而被害人吳和生之住宅未曾因
    裝潢、改建而僱請工人一情，亦經被害人吳和生於警詢時證
    稱無訛（見偵二卷第12頁），依此情狀而言，被告理應無進
    入被害人住處、接觸前述水管、窗戶之可能，然竟在被害人
    住處之上述地點採得其血跡及沾有其血跡之棉花球，其謂未
    至被害人住處竊取財物一節，要難採信，佐以上開血跡、沾
    有血液之棉花球，均係在被害人發現住宅遭竊當日，警方至
    現場勘查後採驗所得，且血跡遺留之軌跡，亦與歹徒行竊之
    路徑相合，益徵被告確係本件竊盜犯行之行為人，堪可認定
    。
  (四)綜上所述，被告前揭所辯，無非卸責之詞，不足採信，本件
    事證已臻明確，被告犯行堪以認定。
二、論罪科刑：
  (一)本件被告林明勝行為後，刑法第321 條第1 項於100 年1 月
    26 日 修正公布，並於同年月28日施行。按行為後法律有變
    更者，適用行為時之法律，但行為後之法律有利於行為人者
    ，適用最有利於行為人之法律，刑法第2 條第1 項定有明文
    。查修正前刑法第321 條第1 項規定：「犯竊盜罪而有左列
    情形之一者，處6 月以上、5 年以下有期徒刑：一於夜間侵
    入住宅或有人居住之建築物、船艦或隱匿其內而犯之者。二
    毀越門扇、牆垣或其他安全設備而犯之者。三攜帶兇器而犯
    之者。四結夥三人以上而犯之者。五乘火災、水災或其他災
    害之際而犯之者。六在車站或埠頭而犯之者」；修正後刑法
    第321 條第1 項規定：「犯竊盜罪而有下列情形之一者，處
    6 月以上、5 年以下有期徒刑，得併科新臺幣100,000 元以
    下罰金：一侵入住宅或有人居住之建築物、船艦或隱匿其內
    而犯之者。二毀越門扇、牆垣或其他安全設備而犯之者。三
    攜帶兇器而犯之者。四結夥三人以上而犯之者。五乘火災、
    水災或其他災害之際而犯之者。六在車站、埠頭、航空站或
    其他供水、陸、空公眾運輸之舟、車、航空機內而犯之者」
    ，經比較新舊法之規定，新法增加「得併科罰金」之規定外
    ，並刪除原第1 款「於夜間」之要件，且就第6 款增加「航
    空站、其他供水、陸、空公眾運輸之舟、車、航空機內」之
    要件，核均屬加重刑罰或擴大加重竊盜適用範圍之修正，是
    修正後刑法第321 條第1 項之規定並未有利於行為人，而應
    適用修正前刑法第321 條第1 項之規定，合先敘明。
  (二)按刑法第321 條第1 項第3 款之攜帶兇器竊盜罪，係以行為
    人攜帶兇器竊盜為其加重條件，此所謂兇器，其種類並無限
    制，凡客觀上足對人之生命、身體、安全構成威脅，具有危
    險性之兇器均屬之（最高法院79年台上字第5253號判例參照
    ）。次按同條項第2 款之毀越門扇、牆垣或其他安全設備竊
    盜罪，所謂安全設備，係指依社會通常觀念足認為防盜之設
    備而言，窗戶具有防盜之作用，應屬刑法第321 條第1 項第
    2 款所定之其他安全設備（最高法院55年臺上字第547 號判
    例、45年臺上字第1443號判例參照），又所稱「毀」係指毀
    損，「越」則指踰越或超越，祇要踰越或超越安全設備之行
    為使該安全設備喪失防閑作用，即該當於前揭規定之要件。
    再毀壞構成門扇之一部之電動鎖及喇叭鎖，係毀壞門扇之行
    為，毀壞附加於門上之掛鎖，則屬毀壞安全設備，毀壞門扇
    及安全設備之行為，乃係竊盜之加重行為，自無成立毀損罪
    之餘地（最高法院83年度台上字第3856號判決參照）。
  (三)查被告係以破壞被害人吳和生、柳蜀忠之房間、廚房鐵窗，
    而由窗口踰越進入被害人住處行竊一情，業如前述，而觀諸
    現場照片（見偵二卷27頁、偵一卷第24頁），被害人住處之
    鐵窗其上鐵條均遭撬開彎折，倘非使用具相當硬度之工具，
    徒手應無法為之，是被告必係使用工具加以破壞，而被告所
    持之不詳工具，既足以撬開、彎折鐵窗上之鐵條，顯係質地
    堅硬，若用以攻擊人體，勢將造成人身傷害，堪認客觀上可
    對人之生命、身體、安全構成威脅，具有危險性，要屬兇器
    無訛。又被告行竊時以上開不詳工具破壞之鐵窗，具有防閑
    之功能，應屬刑法第321 條第1 項第2 款所稱之安全設備。
    再被告行竊被害人柳蜀忠住宅時，既有毀損2 樓房門喇叭鎖
    如前述，並有現場照片為憑（見偵一卷第25頁），揆諸前揭
    說明，其所為自已該當「毀壞門扇」。另依被害人吳和生於
    警詢之證述：歹徒是進入我家1 樓房間內行竊，當時家中有
    我大哥吳玉清，他約於21時就上樓睡覺，我妹妹吳玉雲則在
    樓上睡覺，但他們都不知道家中遭竊等語（見偵二卷第15頁
    ），及高雄縣政府警察局湖內分局現場勘察採證報告（見偵
    二卷第23頁）所載被害人係於96年6 月5 日21時30分返家時
    發現遭竊，可知被告行竊之時間，應係在當日21時吳玉清上
    樓睡覺後，至21時30分許被害人吳和生返家前，顯屬夜間。
  (四)是核被告如犯罪事實(一)所示，於夜間攜帶不詳兇器，以之破
    壞房間鐵窗，藉以侵入被害人吳和生住宅竊盜之行為，係犯
    修正前刑法第321 條第1 項第1 、2 、3 款之攜帶兇器、毀
    越安全設備，於夜間侵入住宅竊盜罪；又其如犯罪事實(二)所
    示，攜帶不詳兇器，攀越被害人柳蜀忠住宅後院圍牆，以該
    兇器破壞廚房鐵窗，藉以侵入被害人柳蜀忠住宅竊盜，並毀
    壞被害人2 樓房門喇叭鎖之行為，則係犯刑法第321 條第1
    項第2 、3 款之攜帶兇器、踰越牆垣、毀越安全設備、毀壞
    門扇竊盜罪。被告所犯上開2 罪，犯意各別，行為互殊，應
    分論併罰。
  (五)刑法第321 條第1 項所列各款為竊盜之加重條件，如犯竊盜
    罪兼具數款加重情形時，因竊盜行為祇有一個，仍祇成立一
    罪，不能認為法律競合或犯罪競合（最高法院69年台上字第
    3945號判例可資參照），本件公訴意旨雖就被告犯罪事實(一)
    、(二)部分，均認僅犯刑法第321 條第1 項第2 款之毀越門扇
    竊盜罪，惟被告於行竊過程中，復有攜帶不詳兇器、夜間侵
    入住宅、毀越安全設備（鐵窗）、攀爬踰越圍牆、毀壞門扇
    等行為，業據本院認定如前，且經本院於審理時當庭諭知被
    告另涉犯刑法第321 條第1 項第1 、3 款之加重竊盜罪（見
    易字卷第33頁），依前開判例意旨，本院所認定之犯罪事實
    僅係加重條件事實之擴張，起訴犯罪基本事實相同，法條同
    一，自無庸變更起訴法條，附此敘明。另被害人柳蜀忠住處
    失竊之時間，係97年1 月17日17時許後至被害人於21時許返
    家之間，已經證人即被害人柳蜀忠於警詢時陳明在卷（見偵
    一卷第12頁），此期間橫跨日落前、日落後，而被告確實之
    行竊時間又因其否認犯行而無法確認，雖起訴意旨認被告竊
    盜時間係晚上9 時，惟此部分既無法證明，本於罪疑唯輕原
    則，應認其係在日落前行竊，不構成夜間侵入住宅竊盜，併
    此敘明。
  (六)被告有如上所載之犯罪科刑及執行情形，有臺灣高等法院被
    告前案紀錄表1 份在卷可查，其於受有期徒刑執行完畢後，
    5 年內故意再犯本件有期徒刑以上之2 罪，均為累犯，應各
    依刑法第47條第1 項規定，加重其刑。
  (七)爰審酌被告不思以正當方式獲取財物，圖謀不勞而獲，以攜
    帶兇器踰越牆垣、毀越安全設備、門扇之方式，侵入住宅竊
    盜財物，除致被害人2 人分別受有如上所述價值不斐之財物
    損失外，亦嚴重侵害被害人2 人之居住安寧，對於個人財產
    安全及社會治安危害重大，惡性非輕，犯後復飾詞否認，難
    認有何悔意，暨其前有多次竊盜前科（詳下述）等一切情狀
    ，分別量處如主文所示之刑。
  (八)末按「18歲以上之竊盜犯、贓物犯，有犯罪之習慣者，得於
    刑之執行前，令入勞動場所強制工作。」，竊盜犯贓物犯保
    安處分條例第3 條第1 項定有明文。而保安處分係針對受處
    分人將來之危險性所為之處置，以達教化、治療之目的，為
    刑罰之補充制度。我國現行刑法採刑罰與保安處分雙軌制，
    係在維持行為責任之刑罰原則下，為協助行為人再社會化之
    功能，以及改善行為人潛在之危險性格，期能達成根治犯罪
    原因、預防犯罪之特別目的。是保安處分中之強制工作，旨
    在對嚴重職業性犯罪及欠缺正確工作觀念或無正常工作因而
    犯罪者，強制其從事勞動，學習一技之長及正確之謀生觀念
    ，使其日後重返社會，能適應社會生活。竊盜犯贓物犯保安
    處分條例第3 條第1 項規定，即係本於保安處分應受比例原
    則之規範，使保安處分之宣告，與行為人所為行為之嚴重性
    、行為人所表現之危險性及對於行為人未來行為之期待性相
    當之意旨而制定，而由法院視行為人之危險性格，決定應否
    令入勞動處所強制工作，以達預防之目的（最高法院91年度
    臺上字第4625號判決意旨參照）。查被告曾先後於91、95、
    96 年 間因加重竊盜案件，為法院分別判處有期徒刑1 年、
    9 月、8 月確定（即臺灣高等法院高雄分院97年度上易字第
    589 號、本院95年度易字第1042號、本院96年度易字第3792
    號），其於96年5 月30日徒刑執行完畢出監後，旋於同年6
    月5 日犯本案犯罪事實(一)之加重竊盜犯行，隔（97）年1 月
    17日再犯本案犯罪事實(二)之加重竊盜犯行，嗣於97年6 月11
    日入監執行觀察勒戒、強制戒治及徒刑，至98年12月29日始
    執行完畢出監，惟出監後尚涉強盜、竊盜案件現偵查或審理
    中（即本院100 年度訴字第340 號、臺灣高雄地方法院檢察
    署100 年度偵字第9364號），有臺灣高等法院被告前案紀錄
    表存卷可查，顯見其並未於刑之執行完畢後嘗試更生，一再
    重蹈覆轍，確有竊盜之犯罪習慣，僅藉刑之執行尚不足以根
    絕其惡性，並期待其改正竊取他人財物之習慣而收教化之效
    ，為使被告習得將來適應社會生活所需之技能，避免再以行
    竊方式謀取財物，爰就被告所犯上開2 罪，均依竊盜犯贓物
    犯保安處分條例第3 條第1 項之規定，各諭知於刑之執行前
    令入勞動場所強制工作3 年，以資矯治；並定應執行有期徒
    刑2 年10月，於刑之執行前令入勞動場所強制工作3 年，以
    資懲儆。
據上論斷，應依刑事訴訟法第299 條第1 項前段，修正前刑法第
321 條第1 項第1 、2 、3 款，刑法第2 條第1 項前段、第47條
第1 項、第51條第5 款，竊盜犯贓物犯保安處分條例第3 條第1
項、第4 條、第5 條第1 項前段，判決如主文。
本案經檢察官張媛舒到庭執行職務。
中    華    民    國   100    年    6     月    30    日
                  刑事第十三庭審判長法  官  黃蕙芳
                                    法  官  楊智守
                                    法  官  陳筱雯
以上正本證明與原本無異。
如不服本判決應於收受送達後10日內向本院提出上訴書狀，並應
敘述具體理由；如未敘述上訴理由者，應於上訴期間屆滿後20日
內向本院補提理由書（均須按他造當事人之人數附繕本）「切勿
逕送上級法院」。
中    華    民    國   100    年    6     月    30    日
                                    書記官  陳建琪
附錄本案論罪科刑法條：
修正前中華民國刑法第321條
犯竊盜罪而有左列情形之一者，處6 月以上、5 年以下有期徒刑
：
一、於夜間侵入住宅或有人居住之建築物、船艦或隱匿其內而犯
    之者。
二、毀越門扇、牆垣或其他安全設備而犯之者。
三、攜帶兇器而犯之者。
四、結夥三人以上而犯之者。
五、乘火災、水災或其他災害之際而犯之者。
六、在車站或埠頭而犯之者。
前項之未遂犯罰之。